臺灣高等法院臺中分院刑事判決　　　　　　　九十二年度重上更(二)字第二九五號
　　上　訴　人
　　即　被　告　乙○○
　　選任辯護人　周平凡
右上訴人因違反麻醉藥品管理條例案件，不服臺灣臺中地方法院中華民國八十六年八
月十五日第一審判決（八十六年度訴字第一○四三號，起訴案號：臺灣臺中地方法院
檢察署八十年度偵字第二二一五、三八六二、四二七七、五００四號，移併案號：八
十六年度偵字第二四○二、一三五四一號），判決後，經最高法院第二次發回更審，
本院判決如左：
      主  文
原判決關於非法販賣化學合成麻醉藥品及定應執行刑部分均撤銷。
乙○○連續非法販賣化學合成麻醉藥品，累犯，處有期徒刑伍年參月。
      事  實
一、乙○○（綽號「阿醉」）曾因違反麻醉藥品管理條例、槍砲彈藥刀械管制條例等
    案件，經原審法院分別判處有期徒刑六月、四月，應執行有期徒刑八月，於民國
    （下同）八十二年十月十四日執行完畢，猶不知悔改，明知安非他命業經行政院
    衛生署於七十九年十月九日公告列為管理之麻醉藥品，不得非法販賣、吸用、持
    有，竟基於意圖販賣營利之概括犯意，以「○五九─六八二六三六」號呼叫器為
    聯絡工具，先後於下列時間、地點販賣安非他命：(1)、自八十五年七月中旬起至
    八十六年一月八日前某日止，在臺中市○○路○○路交岔口，以每小包新臺幣（
    下同）一千元之價格，連續十次非法販賣安非他命予丁○○吸用，嗣於八十六年
    一月二十四日十六時許，在臺中市○○路五十號前為警查獲。(2)、自八十五年十
    月間起至八十六年一月八日前某日止，在臺中市區內等不特定地點，以每小包五
    百元或一千元不等之價格，連續多次非法販賣安非他命予己○○吸用，嗣於八十
    六年二月十五日一時三十分許，在臺中市○區○○路一七五號內為警查獲。(3)、
    自八十五年十月中旬起至八十六年一月八日前某日止，在臺中市後站電玩店內，
    以每小包一千元至三千元不等之價格，連續三次非法販賣安非他命予戊○○吸用
    。嗣於八十六年六月二十四日零時三十分許，在臺中市○○路一七八號前為警查
    獲乙○○，而查覺上情。
二、案經臺中市警察局第一分局、第二分局移送臺灣臺中地方法院檢察署檢察官偵查
    起訴及移併審理。
      理  由
一、訊據上訴人即被告乙○○（以下簡稱被告）否認右揭非法販賣安非他命之犯行，
    辯稱：伊曾向丁○○討債，故丁○○記仇誣陷伊；己○○是向綽號「阿發」購買
    安非他命；伊與戊○○有債務糾紛，因戊○○找不到伊，故想利用誣指方式逼伊
    出來云云。經查：(一)、右開犯罪事實，業據證人丁○○於警訊、偵查及原審審理
    時（見八十六年度偵字第三八六二號卷第一四、三六頁，第五○○四號卷第四頁
    背面及原審卷第三七頁背面），證人己○○於警訊時（見八十六年度偵字第四二
    七七號卷第一四、一五頁），證人戊○○於警訊及偵查時（見八十六年度偵字第
    二四○二號卷第一七頁、第五一頁背面）指證明確。證人丁○○、己○○及戊○○於前開證述皆指稱安非他命係以「○五九─六八二六三六」號呼叫器與綽號「
    阿醉」之乙○○購買，訊據被告亦坦承其綽號為「阿醉」，上述呼叫器係伊所使
    用云云（見八十六年度偵字第四二七七號卷第一七頁背面及本院前審卷第一八頁
    ），且丁○○等三人尿液經檢驗結果均呈安非他命陽性反應，有臺中市衛生局煙
    毒尿液檢驗報告書在卷可稽（見八十六年度偵字第二四○二號卷第五九頁、第四
    二七七號卷第四九頁、第五○○四號卷第一八頁）。證人丁○○於本院前審及本
    審均改稱：伊沒有向被告購買安非他命，是一起合買來自己吸食云云；證人己○○於偵查、原審及本院前審翻異前供改稱：安非他命係向綽號「阿發」購買，未
    向被告購買安非他命云云；證人戊○○於本院前審及本審改稱：伊沒有向被告購
    買安非他命，被告綽號「醉仔」，「阿醉」是另一個年輕人云云，核與其等之前
    所供情節不符合，顯係事後圖卸被告刑責而為護附和之詞，均不採為有利被告
    之認定。(二)、被告於本院前審供稱：「我有以呼叫器（第000000000號
    ）押了三千元，我有欠他（甲○○）錢」（見本院上訴字卷第十七頁反面），於
    第三審上訴理由狀辯稱：「上訴人所有第000000000號呼叫器，已於八
    十六年元月七日因二、三個月前積欠甲○○三千元未還，乃質押予甲○○，迄今
    仍因上訴人欠債未還猶未贖回」（見九十年五月四日刑事上訴理由狀第四頁），
    而證人甲○○於本院前審亦證述：「（為何扣押呼叫器？）他（指被告）欠我錢
    ，呼叫器留下來」（見本院更一審卷第七十九頁），依其等供證情節，被告人至
    遲應於八十六年一月八日未再使用上開呼叫器供販賣安非他命之用。是以證人證
    人丁○○、己○○及戊○○於前開證述被告以「○五九─六八二六三六」號呼叫
    器販賣安非他命事實，應認於八十六年一月八日之前之部分為可採，在此時間之
    後之情節，與卷內證據不符，非可據之認定被告有販賣安非他命。(三)、政府查緝
    販賣安非他命甚嚴，對於販賣者尤科以重刑，且安非他命量微價高，販賣者率有
    暴利可圖，茍非意圖販賣營利，一般人焉有甘冒重度刑責而販賣安非他命，從而
    雖被告否認有販賣安非他命之犯行，而無可查證其販入之價格是否低於賣出予證
    人己○○、丁○○、戊○○及甲○○之價格，而獲有多少數額之利益，惟依前述
    之推論，被告販賣安非他命，當有意圖營利之犯意，亦足認定。又扣案之安非他
    命二小包（毛重共一．二公克，淨重○．六二公克），被告於警訊、原審及本院
    前審審理時均辯稱：係伊向別人買的，是自己要吸的云云（見八十六年度偵字第
    一三五四一號卷第一一頁背面、原審卷第一八頁及本院上訴字卷第五一頁），且
    被告經警採集尿液送驗結果，呈甲基安非他命陽性反應，有臺中縣衛生局檢驗尿
    水報告書在卷可稽（見原審卷第一二○頁），核被告辯稱扣案之二小包安非他命
    係供其吸食之用，應屬可信。(四)、綜上所述，被告辯稱未販賣安非他命，顯係畏
    罪卸責之詞，不足採信，本件事證已臻明確，被告犯行洵堪認定。至於被告之選
    任辯護人聲請傳喚己○○作證，惟該證人已於九十一年三月十二日死亡，有法務
    部戶役政連結作業系統乙紙在卷可參（見本院本審卷第八十一頁），附予敘明。
二、查安非他命為麻醉藥品管理條例第二條第四款所規定之化學合成麻醉藥品類，業
    經行政院衛生署於七十九年十月九日以衛署藥字第九○四一四二號公告在案，同
    年月十一日生效，並禁止於醫療上使用，依同條例第十三條規定，不得非法吸用
    、販賣、持有。又被告行為後，毒品危害防制條例於八十七年五月二十日公布施
    行，於同月二十二日生效，安非他命經列為第二級毒品管制，且關於販賣安非他
    命之刑責亦已提高，比較新舊法律之規定，仍以被告行為時法對之較為有利，為
    此依法適用之。核被告所為，係犯麻醉藥品管理條例第十三條之一第二項第一款
    之非法販賣化學合成麻醉藥品罪。被告非法持有安非他命之低度行為為非法販賣
    之高度行為所吸收，不另論罪。又被告先後多次非法販賣安非他命之犯行，犯構
    成要件相同之罪名，顯係基於概括犯意反覆為之，為連續犯，以一罪論。被告曾
    因違反麻醉藥品管理條例、槍砲彈藥刀械管制條例等案件，經原審法院分別判處
    有期徒刑六月、四月，應執行有期徒刑八月，於八十二年十月十四日執行完畢，
    有臺灣高等法院被告全國前案紀錄表附卷可憑，被告於執行完畢後，五年內再犯
    本件有期徒刑之罪，為累犯，依刑法第四十七條規定，應加重其刑。原審為科刑
    之判決，固非無見。惟查：被告行為後，毒品危害防制條例於八十七年五月二十
    日公布施行，於同月二十二日生效，安非他命經分別列為第一級及第二級毒品管
    制，原判決未及比較新舊法律之規定適用之，而有未洽；原判決對於被告非法販
    賣安非他命予丁○○、己○○、戊○○之次數及數量未明確記載；扣案之安非他
    命二小包為被告所有並供吸食之用，原審卻認該二小包安非他命係被告預備供販
    賣用並予宣告沒收；原判決對於被告非法販賣安非他命部分，未於理由欄內敘明
    營利之意圖，以上均有未洽。被告否認犯罪而提起上訴，指摘原判決不當，雖無
    理由，惟原判決此部分既有上述可議之處，應由本院將原判決此部分撤銷改判，
    其定執行刑部分併應撤銷。爰審酌被告之素行、犯罪之動機、目的、所生危害及
    犯罪後之態度等一切情狀，量處如主文第二項所示之刑，以示懲儆。扣案之安非
    他命二小包，非被告販賣或供預備販賣之用，已如上述，不得於本判決宣告沒收
    ，併此說明。
三、關於本院前審認定被告另有販賣安非他命予甲○○之事實部分，固係依證人即已
    經台灣台中地方法院八十六年度訴字第六五八號判決確定之甲○○雖於該案供稱
    ：伊交付五萬多元予被告購買安非他命，後來被告跑了，（經警察查扣之帳冊內
    載「入安非他命四公克＝四千」）係被告拿四公克安非他命給伊，共四千元）另
    根據被告留下之呼叫器記下呼叫人號碼，欲尋找被告云云，其於警訊中亦供稱：
    被告自八十五年十月中旬起至八十六年二月間止，在臺中市區內等不特定地點，
    以一台兩三萬五千元或四公克四千元不等之價格，連續二次非法販賣安非他命予
    伊云云，而據以認定被告有此部分犯行。惟本院本審查：(一)、按施用毒品之人，
    供出毒品之來源，因而破獲者，依法得減輕其刑，因其與販賣毒品之人，就販賣
    部分並無共犯之關係，所供販賣者為何人，非全然不利於己，其非一般單純之證
    人可比，況其所為陳述究屬片面之詞，仍應調查其他必要之證據，以察是否與事
    實相符，尚難專憑其陳述，為被告販賣毒品事實之認定。訊據被告否認有販賣安
    非他命予甲○○之事實，而證人甲○○不僅因連續吸用安非他命，經原審另案判
    處安非他命六月，更因連續非法販賣安非他命，經原審同案判處安非他命五年六
    月確定，此經本院調閱台灣台中地方法院八十六年度訴字第六五八號刑事卷無訛
    。是以，甲○○於該案被警察查獲時，供述：伊有吸用安非他命，但未販賣安非
    他命，扣案安非他命係向被告（本案被告乙○○）所購買之供詞，係對其自己有
    利之供述，屬片面圖卸刑責之詞，非可僅據其證詞，執為不利被告之認定。(二)、
    甲○○供述被告有販賣安非他命之情節，固經警察查扣卷附帳冊乙紙為憑（見本
    院本審調閱台灣台中地方法院八十六年度上訴字第二三五０號卷第四十二頁），
    惟被告及證人甲○○均稱：本件卷附之帳冊係甲○○所有等語，該帳冊內之電話
    號碼，應係甲○○與他人聯絡所用，該帳冊記載「元＼７入４封=4000元，元＼
    ７晚上入現金5500元，共入9500元」，該帳冊所記載者應係甲○○於元月七日收
    入現金九五００元，而非收入麻醉藥品安非他命之帳冊，是以不以上開帳冊金額
    之記載，據為被告有販賣安非他命與甲○○之憑證。至於帳冊內所載「0000
    000」為己○○之聯絡電話，「0000000」「0000000」則各為
    戊○○、丁○○之聯絡電話，與彼等留存於警訊筆錄之電話號碼相符，惟據證人
    甲○○於本院本審供稱：「（九十年三月一日庭訊時，說被告欠我錢呼叫器留下
    來，請問被告呼叫器是在你被抓前多久留在那裡？）被抓前半個月左右。（該呼
    叫器留到什麼時候？）我被抓後就被警察拿去，沒有還給我。．．．（帳冊內元
    月七日呼叫器，下面電話號碼是何意思？）我找不到他，我按被告留下來的呼叫
    器，裡面有電話號碼抄出來的。要打這電話號碼找他，但是我都沒有打過。」等
    語（見本院本審卷第九十五至九十六頁），是該帳冊上有己○○、丁○○、戊○○等人之電話號碼，係甲○○所記載，與被告無關，非可據此電話號碼之記載，
    執為被告有販賣安非他命與甲○○之依據。本案不能僅憑甲○○片面之供述及扣
    案之甲○○所書寫之帳冊乙紙，遽以認定被告有販賣安非他命與甲○○之事實。
    此外，本院復查無其他確切證據足以證明被告有此部分犯行，是本院本審認被告
    被告此部分犯行係屬不能證明，因此部分未據檢察官起訴，亦未聲請併案審理，
    僅附予敘明。
據上論斷，應依刑事訴訟法第三百六十九條第一項前段、第三百六十四條、第二百九
十九條第一項前段，麻醉藥品管理條例第十三條之一第二項第一款，刑法第十一條前
段、第二條第一項但書、第五十六條、第四十七條，判決如主文。
本案經檢察官丙○○到庭執行職務。
中      華      民      國    九十三    年      四      月      七      日
                                    臺灣高等法院臺中分院刑事第七庭
                                          審判長法  官  江  錫  麟
                                                法  官  黃  日  隆
                                                法  官  謝  說  容
右正本證明與原本無異。
如不服本判決應於收受送達後十日內向本院提出上訴書狀，其未敘述上訴之理由者並
得於提起上訴後十日內向本院補提理由書（均須按他造當事人之人數附繕本）。
                                                書記官  陳  振  海
中      華      民      國      九十三   年       四      月    十二    日
附錄論罪科刑主要法條
麻醉藥品管理條例第十三條之一第二項第一款：
  違反前條之規定，其屬於第二條四款之麻醉藥品者，依左列規定處罰：
  一  非法輸入、製造、運輸、販賣者，處五年以上有期徒刑，得併科五萬元以下罰
      金。
                                                                        Ｉ
